【裁判字號】    98,訴,476
【裁判日期】    990311
【裁判案由】    第三人異議之訴
【裁判全文】
臺灣屏東地方法院民事判決               98年度訴字第476號
原      告  丁○○
訴訟代理人  林朋助律師
被      告  華南商業銀行股份有限公司
法定代理人  甲○○
訴訟代理人  乙○○
上列當事人間第三人異議之訴事件，本院於民國99年2 月25 日
言詞辯論終結，判決如下：
    主  文
本院九十八年度司執字第一一六二四號清償債務強制執行事件，
關於坐落屏東縣九如鄉○○段八七四地號土地上，就原告所有（
暫）三三五建號、面積五○三點○一平方公尺，未辦建物所有權
第一次登記之一層鋼造鐵皮建物所為之強制執行程序應予撤銷。
訴訟費用由被告負擔。
    事實及理由
一、原告主張：本院98年度司執字第11624 號關於被告與訴外人
    黃志裕間清償債務之強制執行事件，被告就坐落屏東縣九如
    鄉○○段874 地號黃志裕所有之土地及其上建號（暫）335
    號未辦保存登記、面積503.01平方公尺之一層鋼造鐵皮建物
    （下稱系爭建物），一併予以強制執行；惟系爭建物係原告
    所有，被告竟以系爭建物為黃志裕所有，聲請本院民事執行
    處予以查封，造成原告權益受損。爰依強制執行法第15 條
    之規定提起本件第三人異議之訴等語。並聲明：如主文所示
    。
二、被告則以：系爭建物所坐落之土地即屏東縣九如鄉○○段87
    4 地號土地係黃志裕所有，並為被告設定抵押權登記，抵押
    權存續期間自民國90年8 月14日至130 年8 月14日止，被告
    於96年2 月8 日鑑估上開土地時，黃志裕曾表示系爭建物為
    其所建造，故原告之請求並無理由等語置辯，並聲明：原告
    之訴駁回。
三、原告主張被告以本院98年度司執字第11624 號強制執行黃志
    裕所有之上開土地，併就系爭建物聲請查封，所為之強制執
    行程序尚未終結一情，業據本院核閱上開執行案卷屬實，且
    為被告所不爭執，堪信為真。至原告主張系爭建物為其所有
    ，則為被告所否認，並以前詞置辯，則本件應予審究者為系
    爭建物是否為原告所有？經查，按第三人就執行標的物有足
    以排除強制執行之權利者，得於強制執行程序終結前，向執
    行法院對債權人提起異議之訴。如債務人亦否認其權利時，
    並得以債務人為被告，強制執行法第15條定有明文。所謂就
    執行標的物有足以排除強制執行之權利者，係指對於執行標
    的物有所有權、典權、留置權、質權存在情形之一者而言，
    最高法院著有44年台上字第721 號判例可資參照。又按未辦
    理建物第一次所有權登記以前，房屋所有權屬於出資興建之
    原始建築人（最高法院96年台上字第2772、2851號裁判意旨
    參照）。本件原告主張系爭建物為其所有一節，業經證人丙
    ○○到場證稱：大約在7 、8 年以前，原告請我搭蓋系爭建
    物，我有找幾個朋友幫忙搭蓋系爭建物，系爭建物的材料是
    由原告準備，我負責搭蓋，每日計算工資，再由原告將工資
    給我，至於系爭建物之水電及地面水泥則是原告另外僱工施
    作，且我也不認識黃志裕等語（本院99年2 月25日言詞辯論
    筆錄），足認原告確實有出資僱工興建系爭建物之事實，是
    系爭建物雖未辦理保存登記，揆諸上開裁判意旨，系爭建物
    由原告原始取得所有權，應堪認定。被告雖抗辯系爭建物為
    黃志裕所有，惟並未舉證以實，亦未聲明任何證據方法俾供
    本院調查或審酌，自無足採信。
四、綜上所述，系爭建物為原告出資僱工興建，而由原告原始取
    得所有權，從而，原告依強制執行法第15條之規定，提起第
    三人異議之訴，請求本院98年度司執字第11624 號強制執行
    事件，就原告所有系爭建物所為之強制執行程序應予撤銷，
    核屬有據，應予准許。
五、訴訟費用負擔之依據：民事訴訟法第78條。
中    華    民    國    99    年    3     月    11    日
                        民事第二庭  法  官  陳威宏
正本係照原本作成。
如不服本判決，應於收受送達後20日內向本院提出上訴書狀，其
未表明上訴理由者，應於提出上訴後20日內向本院補提理由書狀
（均須按他造當事人之人數附繕本）。
中    華    民    國    99    年    3     月    12    日
                                    書記官  陳勃諺

司法院資訊處製作；財團法人民間司法改革基金會備份。
